臺灣高等法院刑事判決
109年度侵上訴字第148號
上  訴  人  臺灣新北地方檢察署檢察官
上  訴  人  
即  被  告  曾育晟



選任辯護人  林育任律師
上列上訴人等因被告妨害性自主案件，不服臺灣新北地方法院10
8年度侵訴字第39號，中華民國109年3月18日第一審判決（起訴
案號：臺灣新北地方檢察署107年度偵字第5553號），提起上訴
，本院判決如下：
    主  文
原判決撤銷。
甲○○犯乘機性交罪，處有期徒刑壹年陸月。又犯強制性交罪，處
有期徒刑壹年陸月。應執行有期徒刑貳年。緩刑伍年，緩刑期間
付保護管束，並應依附表所示之條件對A女履行給付義務，及向
指定之政府機關、政府機構、行政法人、社區或其他符合公益目
的之機構或團體提供貳佰肆拾小時之義務勞務。
    事  實
一、甲○○與代號0000-000000號之成年女子（真實姓名年籍詳卷
    ，下稱Ａ女）為朋友，其於民國107年1月11日2時許，與友人
    一同前往Ａ女位在新北市蘆洲區租屋處（地址詳卷）聚會，
    該友人於同日7、8時許因故先行離開，甲○○則以若與該友人
    一同離去，恐遭該友人男友誤會為由，而仍留待Ａ女租屋處
    ，Ａ女則因疲倦而躺在床上入睡。(1)詎甲○○竟基於乘機性交
    之犯意，乘Ａ女熟睡而不知抗拒之際，徒手脫去Ａ女之內褲後
    ，以手指插入Ａ女陰道抽動，而對Ａ女乘機性交1次得逞。(2)
    稍後Ａ女察覺有異驚醒，見狀後即出聲拒絕制止，並極力阻
    擋及出手推開甲○○，甲○○因遭Ａ女推開而於手指離開Ａ女之陰
    道後，仍無視Ａ女之拒絕及反抗，竟另行基於強制性交之犯
    意，違反Ａ女之意願，強行將Ａ女當時所穿之連身裙掀開至胸
    部以上，以手指再次插入Ａ女之陰道，再以舌頭舔Ａ女之陰部
    ，而對Ａ女強制性交1次得逞，期間因Ａ女持續以雙手遮擋其
    胸部及陰部，並閃躲退至床邊即將掉落床下，甲○○始行停手
    。嗣Ａ女致電通知友人陳○○到場，陳○○即於同日16時27分許
    報警到場處理，並陪同Ａ女前往醫院驗傷，始悉上情。
二、案經Ａ女訴由新北市政府警察局蘆洲分局報告臺灣新北地方
    檢察署檢察官偵查起訴。
    理  由
壹、程序部分
一、性侵害犯罪防治法所稱性侵害犯罪，係指觸犯刑法第221條
    至第227條、第228條、第229條、第332條第2項第2款、第33
    4條第2款、第348條第2項第1款及其特別法之罪；又行政機
    關、司法機關及軍法機關所製作必須公示之文書，不得揭露
    被害人之姓名、出生年月日、住居所及其他足資識別被害人
    身分之資訊，性侵害犯罪防治法第2條第1項、第12條第2項
    分別定有明文。另性侵害犯罪防治法第12條所定其他足資識
    別被害人身分之資訊，包括被害人照片或影像、聲音、住址
    、親屬姓名或其關係、就讀學校與班級或工作場所等個人基
    本資料，性侵害犯罪防治法施行細則第6條亦有明文。是本
    判決關於被害人Ａ女、證人陳○○、莊○○（真實姓名年籍均詳
    卷）之完整姓名年籍資料，有揭露足以識別被害人身分資訊
    之虞，爰依上開規定，分別以代號及陳○○、莊○○代之，合先
    敘明。
二、證據能力部分：
  ㈠被告以外之人於審判外之言詞或書面陳述，除法律有規定者
    外，不得作為證據，刑事訴訟法第159條第1項固定有明文；
    惟被告以外之人於審判外之陳述，雖不符同法第159條之1至
    第159條之4之規定，而經當事人於審判程序同意作為證據，
    法院審酌該言詞陳述或書面陳述作成時之情況，認為適當者
    ，亦得為證據。又當事人、代理人或辯護人於法院調查證據
    時，知有第159條第1項不得為證據之情形，而未於言詞辯論
    終結前聲明異議者，視為有前項之同意，同法第159條之5 
    第1、2項亦定有明文。上訴人即被告甲○○及其辯護人、檢察
    官對本判決所引用之被告以外之人於審判外陳述的證據能力
    均不爭執（本院卷第131頁），本院於審理時提示上開審判
    外陳述之內容並告以要旨，且經檢察官、被告及辯護人到庭
    表示意見，均未於言詞辯論終結前對該等審判外陳述之證據
    資格聲明異議，依據首開規定，應視為被告已有將上開審判
    外陳述作為證據之同意。本院審酌上開被告以外之人審判外
    陳述作成時之情況，並無不能自由陳述之情形，亦未見有何
    違法取證或其他瑕疵，且與待證事實具有關聯性，認為以之
    作為證據應屬適當，自均有證據能力。
  ㈡本判決所引用之其餘文書證據及證物，並無證據證明係公務
    員違背法定程序所取得，亦無顯有不可信之情況，且經本院
    合法調查，該等證據自得做為本案裁判之資料。
貳、實體部分
一、認定事實所憑之證據及理由：
　　上開犯罪事實，業據被告於本院審理時坦承不諱，並經告訴
    人Ａ女於偵訊指陳及原審審理時指訴明確，復經證人陳○○於
    偵訊及原審審理時、證人莊○○於原審審理時證述在卷，另有
    卷附內政部警政署刑事警察局107年4月2日刑生字第1070009
    876號鑑定書及新光吳火獅紀念醫院107年1月11日受理疑似
    性侵害事件驗傷診斷書、新北市政府警察局蘆洲分局108年1
    月29日新北警蘆刑字第1073527956號函所附之職務報告及受
    理民眾110報案案件紀錄等可佐，足見被告上開任意性自白
    與事實相符。本件事證明確，被告犯行洵堪認定。
二、論罪科刑：　　
　㈠按刑法第225條第1項「利用其他相類之情形，不能或不知抗
    拒而為性交之行為」之規定，係指行為人利用被害人因精神
    、身體障礙或心智缺陷以外之情形，例如昏睡、酒醉或自行
    服用藥物而陷於昏迷等原因，導致被害人無意識、辨別能力
    顯著減低或行動能力受限，處於不能或不知抗拒之狀態，而
    對被害人為性交之行為。經查，被告如事實欄一、(1)所為
    ，係利用Ａ女熟睡而處於不知抗拒狀態之機會，乘機以手指
    插入Ａ女之陰道，確屬乘機性交行為甚明。
  ㈡又按行為始於著手，故行為人於著手之際具有何種犯罪故意
    ，原則上自應負該種犯罪故意之責任。惟行為人若在著手實
    行犯罪行為繼續中轉化（或變更）其犯意（即犯意之升高或
    降低），亦即就同一被害客體，轉化原來之犯意，改依其他
    犯意繼續實行犯罪行為，致其犯意轉化前後二階段所為，分
    別該當於不同構成要件之罪名，而發生此罪與彼罪之轉化，
    除另行起意者，應併合論罪外，其轉化犯意前後二階段所為
    仍應整體評價為一罪。是犯意如何，原則上以著手之際為準
    ，惟其著手實行階段之犯意嗣後若有轉化為其他犯意而應被
    評價為一罪者，則應依吸收之法理，視其究屬犯意升高或降
    低而定其故意責任，犯意升高者，從新犯意；犯意降低者，
    從舊犯意。又因行為人轉化犯意前後二階段行為係屬可分之
    數行為，且係分別該當於不同構成要件之罪名，並非一行為
    而觸犯數罪名，自不能依想像競合犯之規定從一重處斷（最
    高法院99年度台上字第3977號判決意旨參照）。查被告於本
    案係乘Ａ女熟睡而不知抗拒之際，以手指插入Ａ女之陰道而為
    乘機性交行為，嗣因遭Ａ女推開而於手指離開Ａ女陰道後，此
    際被告所為之乘機性交行為即已終了，自無於著手實行某犯
    罪行為繼續中未停止而轉化（或變更）其犯意（即犯意之升
    高或降低）之問題，且無視Ａ女之拒絕及反抗，仍再次以手
    指插入Ａ女之陰道，而著手後來之強制性交行為，應係另行
    起意，其前後二行為既屬可分之數行為，且係分別該當於不
    同構成要件之罪名，是核被告如事實欄一、(1)所為，係犯
    刑法第225條第1項之乘機性交罪；如事實欄一、(2)所為，
    則係犯同法第221條第1項之強制性交罪。被告如事實欄一、
    (2)所為以舌頭舔Ａ女陰部之強制猥褻行為，屬於強制性交之
    階段行為，為其對Ａ女所為之強制性交行為所吸收，不另論
    罪。
　㈢又被告所犯上開2罪，犯意各別，行為互殊，自應分論併罰。
  ㈣酌減其刑：
    按犯罪之情狀顯可憫恕，認科以最低度刑仍嫌過重者，得酌
    量減輕其刑，刑法第59條定有明文。考其立法意旨，科刑時
    原即應依同法第57條規定審酌一切情狀，尤應注意該條各款
    所列事項，以為量刑標準。刑法第59條所謂「犯罪之情狀顯
    可憫恕」，係指裁判者審酌第57條各款所列事項以及其他一
    切與犯罪有關之情狀之結果，認其犯罪足堪憫恕者而言，即
    必於審酌一切之犯罪情狀，在客觀上顯然足以引起一般同情
    ，認為縱予宣告法定最低刑度猶嫌過重者，始有其適用（最
    高法院38年台上字第16號、45年台上字第1165號及51年台上
    字第899號判例意旨參照）。查，被告對Ａ女為前開性侵犯行
    ，固屬不該，然被告究非以暴力、恐嚇等手段，其惡性及犯
    罪情節究與一般暴力性侵犯罪有別，且被告於本院審理時坦
    承犯行，並與Ａ女以新臺幣（下同）60萬元達成和解，Ａ女對
    於法院對被告從輕量刑暨諭知緩刑無意見等語（見本院卷第
    96-97頁），而被告已於本院109年8月6日審理期日給付Ａ女
    部分和解金額50萬元，約定剩餘款項分期履行，有和解筆錄
    在卷可考（見本院卷第123頁），確見已有相當悔意，並參
    以被告前無犯罪前科，此有本院被告前案紀錄表附卷可佐，
    素行尚屬良好，因一時思慮未周而犯下本案犯行，然以被告
    的具體犯罪情節、主觀惡性及犯罪後情狀等觀之，與其所犯
    刑法第221條第1項之強制性交罪及同法第225條第1項之乘機
    性交罪，最低度刑均為有期徒刑3年，二者比例權衡後，縱
    科以最低度刑，猶嫌過重，與罪刑相當性及比例原則不盡相
    符，爰就被告所犯上開之罪均各依刑法第59條規定減輕其刑
    。
　㈤又被告所為上揭強制性交之犯行，起訴書之犯罪事實業已載
    明而為起訴範圍所及，此見起訴書犯罪事實載稱：「嗣Ａ女
    查覺有異驚醒，伸手推開甲○○，甲○○猶違反Ａ女之意願，強
    壓在Ａ女身上，並掀起Ａ女之連身裙，親吻Ａ女下體及脖子，
    以此方式轉而對Ａ女為強制猥褻行為…」等語自明（見起訴書
    犯罪事實欄一第8至11行），是公訴意旨漏未論及刑法第221
    條第1項之條文，尚有未洽，惟此部分經本院當庭諭知被告
    另涉犯刑法第221條第1項之強制性交罪（見本院卷第91、12
    9頁），本院自得併予審究。
三、撤銷改判的理由：
  ㈠撤銷之理由：
    原判決認被告上開犯行事證明確予以論罪科刑固非無見，惟
    被告於本院審理期間坦認所有犯行，另當庭對Ａ女表達歉意
    ，嗣與Ａ女達成和解，並履行其中應賠償Ａ女之款項50萬元，
    已如前述，且Ａ女對於法院對被告科處較輕刑度、諭知緩刑
    均無意見（見本院卷第96-97頁），是此部分犯罪之量刑基
    礎已有變更，原審未及審酌，容有未洽。檢察官上訴意旨固
    以被告恣意對Ａ女為乘機性交、強制性交犯行，嚴重侵害Ａ女
    之性自主權，惡性重大，且無悔意，亦未與Ａ女達成和解並
    賠償其損害，原審量刑及應執行刑之訂定顯難達刑罰教育之
    功能，量刑尚欠允當云云。然被告已坦承犯行並與Ａ女成立和
    解及已支付上開賠償金，已無檢察官所指量刑及應執行刑過
    輕事由存在，檢察官上訴為無理由；至被告上訴意旨請求從
    輕量刑，則有理由，應由本院將原判決予以撤銷改判。
  ㈡自為判決之科刑理由：　
　　爰以行為人之責任為基礎，審酌被告與Ａ女僅為一般朋友關
    係，竟為圖一己性慾之滿足，恣意對Α女為上開乘機性交及
    強制性交行為，嚴重侵害Ａ女之性自主決定權，已然對Ａ女之
    身心造成相當傷害，顯見其自我克制能力及尊重他人法益之
    法治觀念均待加強，所為顯非可取，惟念及被告於犯後終知
    坦認犯行，且對Ａ女表達歉意暨成立和解（有和解筆錄在卷
    可稽，見本院卷第123頁）並已支付多數賠償金，Ａ女對於本
    院對被告科處較輕刑度亦無意見，兼衡其犯罪動機、目的、
    手段、情節、高中畢業之智識程度、目前擔任搬家工人之生
    活狀況、未婚無小孩須扶養之家庭經濟狀況等一切情狀，改
    分別量處如主文第2項所示之刑及定其應執行刑。
四、宣告緩刑之理由：
　㈠按受2年以下有期徒刑、拘役或罰金之宣告，而有下列情形之
    一，認以暫不執行為適當者，得宣告2年以上5年以下之緩刑
    ，其期間自裁判確定之日起算：一、未曾因故意犯罪受有期
    徒刑以上刑之宣告者。二、前因故意犯罪受有期徒刑以上刑
    之宣告，執行完畢或赦免後，5年以內未曾因故意犯罪受有
    期徒刑以上刑之宣告者，刑法第74條第1項前段定有明文。
  ㈡被告前未曾受有期徒刑以上刑之宣告，有本院被告前案紀錄
    表在卷可查，其因一時失慮，致罹刑典，已坦承全部犯行，
    深具悔意，並與Ａ女成立和解，賠償損害，且Ａ女對於對被告
    為緩刑之諭知無意見，堪認被告經此教訓，應知警惕，信無
    再犯之虞，本院因認前開宣告之刑，以暫不執行為適當，爰
    依刑法第74條第1項第1款規定，併宣告緩刑5年，以啟自新
    。又為促使被告知其所為乃法所不許，並彌補其犯行對Ａ女
    所造成之損害，因認除前揭緩刑宣告外，尚有課以一定負擔
    之必要，茲參酌被告與Ａ女於本院審理中已成立和解，惟尚
    有數期分期款待履行，爰依刑法第74條第2項第3款規定，諭
    知被告應依附表所示內容向Ａ女支付，期以符合本件緩刑宣
    告之目的；另為深植被告守法觀念，記取本案教訓，建立正
    確法律觀念，並謹慎行事，併依刑法第74條第2項第5款規定
    ，命被告於緩刑期間向指定之政府機關、政府機構、行政法
    人、社區或其他符合公益目的之機構或團體提供240小時之
    義務勞務，並依同法第93條規定，併諭知於緩刑期間付保護
    管束，以勵自新。
　㈢末者，被告上揭所應負擔之義務，乃緩刑宣告附帶之條件，
    依刑法第75條之1第1項第4款之規定，違反上開負擔情節重
    大，足認原宣告之緩刑難收其預期效果，而有執行刑罰之必
    要者，得撤銷上開緩刑之宣告，附此說明。
據上論斷，應依刑事訴訟法第369條第1項前段、第364條、第299
條第1項前段，判決如主文。
本案經檢察官陳儀芳提起公訴，被告及檢察官高肇佑均提起上訴
後，由檢察官李豫雙到庭執行職務。
中　　華　　民　　國　　109 　年　　9 　　月　　3 　　日
                  刑事第十五庭  審判長法　官  劉興浪
                                      法　官  林怡秀
                                      法　官  古瑞君
以上正本證明與原本無異。
如不服本判決，應於收受送達後20日內向本院提出上訴書狀，其
未敘述上訴之理由者並得於提起上訴後20日內向本院補提理由書
（均須按他造當事人之人數附繕本）「切勿逕送上級法院」。
                                      書記官  林君縈
中　　華　　民　　國　　109 　年　　9 　　月　　3 　　日
附錄本案論罪科刑法條：
中華民國刑法第221條
（強制性交罪）
對於男女以強暴、脅迫、恐嚇、催眠術或其他違反其意願之方法
而為性交者，處3年以上10年以下有期徒刑。
前項之未遂犯罰之。

中華民國刑法第225條
（乘機性交猥褻罪）
對於男女利用其精神、身體障礙、心智缺陷或其他相類之情形，
不能或不知抗拒而為性交者，處3年以上10年以下有期徒刑。
對於男女利用其精神、身體障礙、心智缺陷或其他相類之情形，
不能或不知抗拒而為猥褻之行為者，處6月以上5 年以下有期徒
刑。
第1項之未遂犯罰之。

附表
被告曾昱晟應給付Ａ女新臺幣（下同）拾萬元，給付方式為自民國109年9月起，按月於每月15日之前，將壹萬元匯入Ａ女指定之臺灣銀行帳戶，至全部清償完畢止；如有一期未給付，視為全部到期。